ACORDAO-COMPLETO-2365443

ACÓRDÃO 7077/2019 ATA 27/2019 - PRIMEIRA CÂMARA

VISTOS, relatados e discutidos estes autos de tomada de contas especial instaurada pelo Ministério do Turismo contra o Instituto Mineiro de Desenvolvimento e da Cidadania (IMDC) e Deivson Oliveira Vidal em razão de impugnação de despesas referentes ao Convênio Siconv 702246/2008; 
ACORDAM os Ministros do Tribunal de Contas da União, reunidos em sessão da Primeira Câmara, diante das razões expostas pelo relator, em: 
9.1. rejeitar as alegações de defesa de Deivson Oliveira Vidal e do Instituto Mineiro de Desenvolvimento e da Cidadania (IMDC) ; 
9.2. julgar irregulares as contas de Deivson Oliveira Vidal e do Instituto Mundial de Desenvolvimento e da Cidadania, com fundamento nos artigos 1º, inciso I, 16, inciso III, alíneas 'c' e 'd', 19, caput, e 23, inciso III, alínea 'a', da Lei 8.443/1992, e condená-los solidariamente ao pagamento de R$ 300.000,00, atualizados monetariamente e acrescidos de juros de mora, calculados desde 10/3/2009, fixando-lhes o prazo de quinze dias, a contar da notificação, para que comprovem, perante o Tribunal, o recolhimento do débito ao Tesouro Nacional;
9.3. aplicar a Deivson Oliveira Vidal e ao Instituto Mundial de Desenvolvimento e da Cidadania a multa individual de R$ 250.000,00 (duzentos e cinquenta mil reais) , com fundamento no art. 57 da Lei 8.443/1992, fixando-lhes o prazo de quinze dias, a contar da notificação, para comprovarem, perante o Tribunal (art. 214, inciso III, alínea "a", do Regimento Interno) , o recolhimento da respectiva quantia ao Tesouro Nacional, atualizada monetariamente entre a data do presente acórdão e a do efetivo recolhimento, se paga após o vencimento, na forma da legislação em vigor;
9.4. autorizar, desde logo, nos termos do art. 28, inciso II, da Lei 8.443/1992, a cobrança judicial das dívidas, caso não atendidas as notificações;
9.5. encaminhar cópia desta deliberação ao Procurador-Chefe da Procuradoria da República em Minas Gerais e em Pernambuco, nos termos do § 3º do art. 16 da Lei 8.443/1992;
9.6. anexar cópia desta deliberação ao TC Processo 002.773/2015-5 para subsídio à instrução, em vista da conexão entre as matérias.

Tomada de contas especial instaurada em razão de impugnação de despesas referentes ao Convênio Siconv 702246/2008;

Primeira Câmara

Instituto Mundial de Desenvolvimento e da Cidadania.

3. Interessados/Responsáveis:
3.1. Interessado: Ministério do Turismo (vinculador) (05.457.283/0001-19)
3.2. Responsáveis: Deivson Oliveira Vidal (XXX.599.046-XX); Instituto Mundial de Desenvolvimento e da Cidadania (21.145.289/0001-07).

13.1. Ministros presentes: Benjamin Zymler (na Presidência), Walton Alencar Rodrigues (Relator), Bruno Dantas e Vital do Rêgo.

WALTON ALENCAR RODRIGUES

Adoto, como relatório, a instrução da Secex-MG (peça 102) , que contou com a anuência do MPTCU, representado pelo Procurador Marinus Eduardo De Vries Marsico (peça 103) :
Cuidam os autos de tomada de contas especial instaurada pelo Ministério do Turismo (MTur) , em desfavor do Instituto Mineiro de Desenvolvimento e da Cidadania (IMDC) , CNPJ 21.145.289/0001-07, e do Sr. Deivson Oliveira Vidal, CPF XXX.599.046-XX, então presidente do IMDC, em razão de impugnação de despesas referentes ao Convênio 702246/2008, Siafi 650.581 (peça 1, p. 49-83) , que teve por objeto incentivar o turismo por meio do apoio ao projeto intitulado "Evento Promocional do Estado de Pernambuco no Rio de Janeiro/RJ", conforme Proposta Siconv 023813/2008 de peça 1, p. 13-15.
HISTÓRICO DOS AUTOS
2. Através do Acórdão 3-451/2015-TCU, o Colegiado da 1ª Câmara deliberou por (peça 17) :
ACORDAM os Ministros do Tribunal de Contas da União, reunidos em sessão da Primeira Câmara, com fundamento nos arts. 1º, inciso I, 16, inciso III, alíneas "b" e "c", 19 e 23, inciso III, da Lei nº 8.443/92, c/c os arts. 209, incisos II e III, 210 e 214, inciso III, do Regimento Interno, e ante as razões expostas pelo Relator, em: 
9.1. considerar revéis Deivson Oliveira Vidal e Instituto Mundial de Desenvolvimento e da Cidadania (IMDC) , conforme disposto no art. 12, § 3º, da Lei nº 8.443/92; 
9.2. julgar irregulares as contas de Deivson Oliveira Vidal e do Instituto Mundial de Desenvolvimento e da Cidadania (IMDC) , condenando-os, solidariamente, ao pagamento da quantia abaixo discriminada, atualizada monetariamente e acrescida dos juros de mora, calculados a partir da data especificada até a efetiva quitação do débito, sem prejuízo de abater valores eventualmente ressarcidos, fixando-lhes o prazo de quinze dias, desde a ciência, para que comprovem, perante o Tribunal, o recolhimento da referida quantia aos cofres do Tesouro Nacional;
	VALOR ORIGINAL (R$) 
	DATA DA OCORRÊNCIA

	R$ 300.000,00
	10/3/2009

9.3. aplicar a Deivson Oliveira Vidal e ao Instituto Mundial de Desenvolvimento e da Cidadania (IMDC) a multa individual prevista no art. 57 da Lei nº 8.443/92 c/c o art. 267 do Regimento Interno do TCU, no valor de R$ 50.000,00 (cinquenta mil reais) , fixando-lhes o prazo de quinze dias, a contar da notificação, para que comprovem, perante o Tribunal (art. 214, inciso III, alínea "a", do Regimento Interno) , o recolhimento da multa ao Tesouro Nacional, atualizada monetariamente da data do presente acórdão até a do efetivo recolhimento, se for paga após o vencimento, na forma da legislação em vigor; 
9.4. autorizar desde logo a cobrança judicial das dívidas, nos termos do art. 28, inciso II, da Lei nº 8.443/92, caso não atendida a notificação;
3. Notificados da deliberação supra e constituídos os respectivos feitos de cobrança executiva, sobreveio aos autos interposição de recurso por ambos os responsáveis, então representados por advogados (peça 41) .
3.1. Em sessão da 1ª Câmara de 22/11/2016 e acolhendo Voto do Relator, Exmº Sr. Ministro, Bruno Dantas, decidiu o Tribunal, mediante Acórdão 7215/2016 (peça 59) , por tornar nulo o acordão vergastado, tendo por razões de decidir os trechos a seguir extraídos do Voto condutor daquele aresto (peça 60) :
4. Nesta oportunidade, comparece aos autos o responsável Deivson Oliveira Vidal alegando, basicamente, que restou prejudicado em seu exercício do direito ao contraditório e à ampla defesa, tendo em vista que os ofícios de citação emitidos pelo Tribunal foram dirigidos ao endereço da antiga sede do IMDC, ao passo que ele se encontrava recluso em regime fechado, desde 9 de outubro de 2014, no presídio Nelson Hungria em Contagem/MG. 
5. Com efeito, diligência encaminhada pela Secex/MG ao Diretor-Geral da referida penitenciária confirmou que o recorrente encontrava-se recluso naquele estabelecimento, em regime fechado, desde o dia 11/9/2014, tendo sido liberado sob monitoração eletrônica em 01/10/2015. 
6. Por força do art. 76 do Código Civil, o preso tem domicílio necessário, ou seja, todas as notificações a ele destinadas devem ocorrer neste domicílio, no caso, o lugar em que cumprir sua sentença. 
7. Consoante bem pontuado pela unidade técnica, "houve limitação ao princípio constitucional do devido processo legal e de seus corolários contraditório e ampla defesa, não por irregularidade praticada por este Tribunal no momento da citação, mas em decorrência do desconhecimento de que o Sr. Deivson Oliveira Vidal encontrava-se recluso." 
8. Ademais, há que se reconhecer o prejuízo reflexo sofrido ao exercício da defesa por parte da pessoa jurídica do IMDC, tendo em vista que o ofício para sua citação também foi direcionado a Deivson Oliveira Vidal, seu presidente e único representante legal. 
9. Assim, considerando o error in procedendo detectado nos autos, deve-se dar provimento ao presente recurso de reconsideração a fim de tornar nulo o Acórdão 3451/2015-TCU-Primeira Câmara, e retornar os autos ao Relator a quo, para que adote as medidas cabíveis ao regular andamento do processo.
  4. Remetidos os autos ao Relator a quo, Exmº Sr. Ministro, Walton Alencar Rodrigues, determinou-se o refazimento da citação dos envolvidos (peça 83) , tendo, para tanto, sido expedidos os ofícios de peças 84 e 86, ambos dirigidos à procuradora constituída, Dra. Mary Ane Anunciação Ianque. 
4.1. Em resposta, fez juntar termo de renúncia de representação (peça 93) , postura essa também adotada pelos demais causídicos registrados nos autos (peça 92) . 
4.2. Reenviados ofícios para os endereços dos responsáveis constantes do Sistema CPF (peças 94, 95, 97 e 98) , deu-se a efetiva comunicação do Sr. Deivson Vidal, pois o mesmo apôs sua assinatura no Aviso de Recebimento de peça 99, bem como por parte do Instituto, à medida que a pessoa que subscreveu o documento de peça 100 (Sra. Larissa Gomes Matoso) é funcionária (zeladora) do Edífico Spazio Vermont, localizado à Rua Humaitá, 1053 (para onde enviada a correspondência) , conforme dados colhidos na RAIS.
EXAME TÉCNICO
5. Processadas regularmente as comunicações, o Instituto ingressou com arrazoado, subscrito por seu representante legal, Sr. Deivson Oliveira Vidal (peça 101) , de idêntico teor ao apresentado na fase interna da TCE (peça 2, p. 277-279) , em que arguiu, basicamente, que em 9/9/2013 fora surpreendido com a "Operação Esopo", conduzida pela Polícia Federal em conjunto com o Ministério Público Federal (IPL 1498/2011-SR/DPF/MG, proc. 55850-37.2011.4.01.3800) , no bojo da qual foram realizadas medidas de busca e apreensão de documentação física, computadores e estrutura de rede, além do bloqueio e sequestro de bens, de sorte que esta impossibilitado de apresentar sua defesa, porquanto sequer detém a posse ou a guarda de documentos ou equipamentos de informática onde estariam armazenadas as informações requeridas.
Análise:
6. A defesa suscita, nas entrelinhas, a caracterização de hipótese de ausência de pressuposto de desenvolvimento válido e regular do processo, uma vez que supostamente não teria condições de trazer aos autos argumentação e evidências comprobatórias para contestar as ocorrências que são imputadas ao responsável e ao instituto que representa. Ao final de seu arrazoado, inclusive, cogita de o Tribunal realizar diligência perante a Justiça Federal com o intuito de obter acesso aos arquivos físicos apreendidos (peça 101, p. 2) .
7. Ressalte-se, contudo, ser dever daquele que gere recursos públicos comprovar o bom e regular emprego dos recursos federais recebidos, de modo que não tem cabimento transferir esse ônus ao Tribunal. De mais a mais, bastaria formalizar pedido à Justiça de acesso à documentação, explicitando devidamente o interesse, medida sequer demonstrada como tentada.
8. Similar argumento foi invocado no âmbito do TC Processo 033.244/2014-6 (TCE) , da Relatoria do Exmº Sr. Ministro-Substituto, Marcos Bemquerer Costa, onde restou assentado o seu não acolhimento (Acórdão 7614/2017-TCU-Segunda Câmara, sessão de 22/8/2017) .
9. Ora, baseados nas Notas Técnicas de Análise Financeira 005/2013 (peça 2, p. 263-267) e de Reanálise Técnica 1056/2012 (peça 2, p. 229-245) foram os envolvidos instados a se pronunciar sobre duas questões que ensejaram a desaprovação pelo repassador da prestação de contas do citado convênio: i) contratação por inexigibilidade de licitação das empresas Via Múltipla e Aliança Propaganda Ltda. para agenciar artistas com base em cartas de exclusividade emitidas apenas para o dia do show, como também a contratação da empresa Aliança Propaganda Ltda., por meio de carta de exclusividade emitida pela empresa Tropicana Produções, e da não comprovação das receitas arrecadadas com a venda de ingressos, bem como, no caso de cobrança de ingressos, a não aplicação desses recursos em prol do objeto conveniado, com infração ao disposto na jurisprudência do TCU, em especial nos Acórdão 5641/2013-TCU-Segunda Câmara e 96/2008 - Plenário.
10. Quanto a elas, verifica-se do contexto dos elementos presentes nos autos que no curso da fase interna do procedimento, e antes da deflagração da referida operação policial, foram concedidas diversas oportunidades para saneamento: em julho/2010 (peça 1, p. 237-251) ; agosto/2012 (peça 2, p. 19) e agosto/2013 (peça 2, p. 247-253) , tendo sido apresentados vastos elementos por mais de uma vez (peça 1, p. 255-399 e peça 2, p. 21-89; 93-213 e 229-245) , considerados insuficientes para elidir as ocorrências. 
11. Nesse contexto, e diante da natureza das ocorrências imputadas, a primeira eminentemente de direito e a segunda quanto à qual já se fazem presentes, avaliados e rejeitados os elementos probantes, questiona-se a própria utilidade do acesso ao processo judicial, haja vista a provável perspectiva de não trazer novidades.
ANÁLISE DA PRESCRIÇÃO
12. Através do Acórdão 1441/2016-TCU-Plenário, deixou-se assente que a pretensão punitiva do Tribunal de Contas da União subordina-se ao prazo geral de prescrição indicado no art. 205 do Código Civil, qual seja de 10 (dez) anos (subitem 9.1.1) e a prescrição a que se refere o subitem anterior é contada a partir da data de ocorrência da irregularidade sancionada, nos termos do art. 189 do Código Civil. 
13. Os fatos geradores tidos como irregulares reportados no item 9 acima - termo a quo para incidência do referido prazo - foram praticados, respectivamente, em 19/1, 7/2/2009 (quanto às contratações por inexigibilidade) e, com relação à comprovação da receita de ingressos e seu emprego no objeto conveniado pode-se considerá-la como sendo 30/4/2009 (isto é, trinta dias após o término da vigência do instrumento, conforme cláusulas quarta e décima terceira, peça 1, p. 59 e 73, que seria o de prestação de contas) . O ato que ordenou nova citação (dada a invalidade das primeiras) data de 9/10/2017 (peça 83) , ato esse que interrompe a fluência do mesmo (cf. subitem 9.1.3 da referida deliberação) .
CONCLUSÃO
14. Ante os que consta dos autos, e considerando que não foi possível aferir a boa-fé dos envolvidos e que não foram identificadas causas excludentes de culpabilidade, propõe-se apreciar as presentes contas no mérito, pela irregularidade, com imputação de débito solidário e aplicação da multa prevista no art. 57 da Lei nº 8.443/1992.
PROPOSTA DE ENCAMINHAMENTO
15. À vista de todo o exposto, submete-se os autos à apreciação do Eminente Relator, por intermédio do Ministério Público junto a esta Corte - MPTCU (art. 81, inciso II, da Lei 8.443/1992) , com proposta de que o Tribunal:
a) rejeitar as alegações de defesas trazidas pelo Instituto Mundial de Desenvolvimento e da Cidadania - IMDC, porque incapazes de elidir as ocorrências que lhe foram imputadas em conjunto com o Sr. Deivson Oliveira Vidal, representante legal daquela entidade;
b) com fundamento nos arts. 1º, inciso I, 16, inciso III, alíneas "b" e "c", 19 e 23, inciso III, da Lei nº 8.443/92, c/c os arts. 209, incisos II e III, 210 e 214, inciso III, do Regimento Interno, julgar irregulares as contas de Deivson Oliveira Vidal e do Instituto Mundial de Desenvolvimento e da Cidadania (IMDC) , condenando-os, solidariamente, ao pagamento da quantia abaixo discriminada, atualizada monetariamente e acrescida dos juros de mora, calculados a partir da data especificada até a efetiva quitação do débito, sem prejuízo de abater valores eventualmente ressarcidos, fixando-lhes o prazo de quinze dias, desde a ciência, para que comprovem, perante o Tribunal, o recolhimento da referida quantia aos cofres do Tesouro Nacional;
	VALOR ORIGINAL (R$) 
	DATA DA OCORRÊNCIA

	R$ 300.000,00
	10/3/2009

c) aplicar a Deivson Oliveira Vidal e ao Instituto Mundial de Desenvolvimento e da Cidadania (IMDC) a multa individual prevista no art. 57 da Lei nº 8.443/92 c/c o art. 267 do Regimento Interno do TCU, no valor de R$ 50.000,00 (cinquenta mil reais) , fixando-lhes o prazo de quinze dias, a contar da notificação, para que comprovem, perante o Tribunal (art. 214, inciso III, alínea "a", do Regimento Interno) , o recolhimento da multa ao Tesouro Nacional, atualizada monetariamente da data do presente acórdão até a do efetivo recolhimento, se for paga após o vencimento, na forma da legislação em vigor; 
d) autorizar desde logo a cobrança judicial das dívidas, nos termos do art. 28, inciso II, da Lei nº 8.443/92, caso não atendida a notificação;
e) remeter cópia do acórdão ao Ministério do Turismo e à Procuradoria da República em Minas Gerais, para ajuizamento das ações civis e penais cabíveis, nos termos do art. 16, § 3º, da Lei nº 8.443/92, c/c o art. 209, § 7º, do Regimento Interno/TCU.

não há.

Procurador Marinus Eduardo De Vries Marsico.

TOMADA DE CONTAS ESPECIAL. CONVÊNIO. DIVERSAS IRREGULARIDADES. CITAÇÃO. REVELIA. CONTAS IRREGULARES. DÉBITO. MULTA. RECURSO DE RECONSIDERAÇÃO. CONHECIMENTO. ERROR IN PROCEDENDO. CITAÇÃO NÃO ALCANÇOU O DOMICÍLIO NECESSÁRIO DO RECORRENTE, QUE SE ENCONTRAVA RECLUSO EM PENITENCIÁRIA. PROVIMENTO. NULIDADE DO ACÓRDÃO RECORRIDO. NOVA CITAÇÃO VÁLIDA. REJEITAR AS ALEGAÇÕES DE DEFESA. NÃO COMPROVAÇÃO DA BOA E IRREGULAR APLICAÇÃO DOS RECURSOS. DESPESAS COMUNS A OUTROS CONVÊNIOS APRESENTADAS NA PRESTAÇÃO DE CONTAS. AUSÊNCIA DE NEXO DE CAUSALIDADE. CONTAS IRREGULARES. DÉBITO. MULTA.

TOMADA DE CONTAS ESPECIAL (TCE)

Secretaria de Controle Externo de Tomada de Contas Especial (SecexTCE).

Trata-se de tomada de contas especial instaurada pelo Ministério do Turismo (Mtur) contra o Instituto Mundial de Desenvolvimento e da Cidadania (IMDC) , e seu presidente à época dos fatos, Deivson Oliveira Vidal, em decorrência de irregularidades na execução financeira do Convênio Siconv 702.246/2008 (Siafi 650581) , cujo objeto era incentivar o turismo por meio do "Evento Promocional do Estado de Pernambuco no Rio de Janeiro/RJ".
Vigente de 28/12/2008 a 10/6/2009, o ajuste previu o repasse de R$ 300.000,00 e contrapartida do convenente de R$ 93.250,00. A parcela federal foi transferida por meio ordem bancária 2009OB800247, emitida em 10/3/2009 (peça 1, p. 115) .
 O evento ocorreu em 12/2/2009, na Fundição Progresso, bairro da Lapa, no Rio de Janeiro, e previu as seguintes despesas: 
	Descrição
	Valor (R$) 

	Locação de sistema de som para o show de Alceu Valença
	42.550,00

	Contratação da Spok Frevo Orquestra
	89.750,00

	Contratação de Alceu Valença
	138.800,00

	Locação de sistemas de som para a Spock Frevo Orquestra
	33.250,00

	Locação da Fundição Progresso
	20.000,00

	Levantamento fotográfico do evento, incluindo clicks do fotógrafo no Rio de Janeiro, com tratamento de 50 imagens
	19.100,00

	Custo produtor executivo - R$ 4.900,00. 
Custo coordenador geral - R$ 3.800,00
	8.700,00

	Produção de um vídeo do evento, com duração de 5 minutos, incluindo filmagens no Rio de Janeiro, edição, locução, trilha sonora e cópias em DVD
	36.300,00

	Contratação de 30 seguranças para o evento
	4.800,00

	Total
	393.250,00

A análise da prestação de contas formulada pelo IMDC teve por subsídio os achados consignados no Relatório de Auditoria Especial 0190.020860/2011-31, da Controladoria Geral da União (CGU) , assim como o Acórdão 6282/2013-TCU-Primeira Câmara, que determinou ao Mtur providências para a análise, reanálise ou conclusão dos convênios arrolados pela CGU, dentre os quais o que se analisa.
Por meio da Nota Técnica de Reanálise 1056/2012, a execução física do convênio foi reprovada (peça 2, p. 229-245) .
Esgotadas as possibilidades de obter a restituição dos valores transferidos, foi instaurada TCE, cuja conclusão foi pela ocorrência de dano ao Erário, sob responsabilidade solidária do IMDC e do seu presidente (peça 2, p. 369-379) . Os fundamentos constam da Nota Técnica de Análise Financeira 005/20131/GT (peça 2, p. 263-267) : 
1) Realização de cotação de preços com indícios de ter sido simulada;
2) Contratação da empresa Aliança Propaganda Ltda. para apresentação do artista Alceu Valença com base em carta de exclusividade inválida;
3) Contratação da empresa Via Múltipla baseada em carta de exclusividade válida somente para o local e dia do show da banda Spok Frevo Orquestra;
4) Inexistência de comprovação de que os valores arrecadados a partir da venda de ingressos foram integralmente revertidos para a consecução do objeto avençado, tampouco houve a inclusão dos valores arrecadados na prestação de contas do convênio;
5) Execução de item do Plano de Trabalho referente à realização de vídeo, cujo valor é incompatível com os serviços prestados e os valores de mercado para a execução deste item; e
6) Valores contratados para o levantamento fotográfico da exposição acima dos preços de mercado.
No âmbito do TCU, foi proferido o Acórdão 3451/2015-TCU-Primeira Câmara, por meio do qual Deivson Oliveira Vidal e o IMDC tiveram contas julgadas irregulares, foram condenados solidariamente em débito por todo o montante transferido e apenados com a multa individual, com fulcro nos arts. 16, inciso III, alíneas 'b' e 'c', e 57 da Lei nº 8.443/1992.
Em sede de recurso de reconsideração, Deivson Oliveira Vidal alegou prejuízo ao seu direito ao contraditório e à ampla defesa, visto ter sido citado no endereço da antiga sede do IMDC quando se encontrava recluso em regime fechado, desde 9/10/2014, no presídio Nelson Hungria em Contagem/MG. 
Fundado no art. 76 do Código Civil, o recurso interposto foi provido, por meio do Acórdão 7215/2016-TCU-Primeira Câmara, e anulado o decisum condenatório.
Refeitas as citações (peças 97-100) , Deivson Oliveira Vidal apresentou alegações de defesa, em que informou ter sido surpreendido, em 9/9/2013, pela Operação Esopo, da Polícia Federal, por meio da qual o IMDC sofreu ações de busca, apreensão, sequestro e bloqueio de bens, o que resultou na suspensão das atividades do instituto. 
A Secex-MG ponderou que, no curso da fase interna das contas e anteriormente à deflagração da operação policial, os responsáveis tiveram oportunidade para saneamento dos autos: em julho/2010 (peça 1, p. 237-251) , agosto/2012 (peça 2, p. 19) e agosto/2013 (peça 2, p. 247-253) . Não obstante, não apresentaram documentos capazes de elidir as irregularidades apontadas. 
Propõe, nesse sentido, julgar irregulares as contas de Deivson Oliveira Vidal e do IMDC, condená-los solidariamente em débito por todo o montante transferido e apená-los com multa, com fulcro nos arts. 16, inciso III, alíneas 'b' e 'c', e 57 da Lei nº 8.443/1992, no que contou com a aquiescência do Parquet.
Adoto os pareceres emitidos nos autos como razões de decidir (peças 11-14, 102-103) , sem prejuízo de considerações adicionais.
O convênio que se analisa é um dos cinco firmados para a realização de eventos similares em Belo Horizonte e no Rio de Janeiro, como a seguir especificado:
	 Processo
	Relator
	Convênio Siconv
	Data
	Valores repassados pela União
	Objeto

	Processo 032.780/2014-1
	Ana Arraes
	702.395/2008
	30/12/2008
	  300.000,00 
	 OB 2009OB800137, de 19/2/2009 
	Exposição de Pernambuco em Belo Horizonte, ocorrida em 6/2/2009

	Processo 002.773/2015-5
	Walton Alencar Rodrigues
	702.558/2008
	26/12/2008
	  300.000,00 
	 OB 2009OB800316, de 6/4/2009 
	Evento Promocional do Estado de Pernambuco em Belo Horizonte (shows Alceu Valença e Spock Forró Orquestra em 6/2/2009) 

	Processo 017.864/2014-3
	Benjamin Zymler
	702.555/2008
	26/12/2008
	  300.000,00 
	 OB 20090B800152, de 20/2/2009 
	Desfiles promocionais de Pernambuco em Belo Horizonte (6/2/2009) e no Rio de Janeiro (12/2/2009) 

	Processo 010.925/2015-5
	Walton Alencar Rodrigues
	702.976/2009
	10/02/2009
	  300.000,00 
	 OB 2009OB800323, de 6/4/2009 
	Exposição de Pernambuco no Rio de Janeiro, ocorrida em 12/2/2009

	Processo 000.708/2015-1
	Walton Alencar Rodrigues
	702.246/2008
	28/12/2008
	  300.000,00 
	 OB 2009OB800247, de 10/3/2009 
	Evento Promocional do Estado de Pernambuco no Rio de Janeiro (shows Alceu Valença e Spock Forró Orquestra em 12/2/2009) 

Os convênios Siconv 702.555/2008, 702.976/2009 e 702.246/2008 foram executados no mesmo dia, sendo possível identificar em todos os processos listados despesas comuns.
Especificamente no Rio de Janeiro, as matérias publicadas na imprensa informam que o projeto "PE no Carnaval" consistiu em desfile realizado no Largo da Carioca, centro do Rio de Janeiro, ao final da tarde do dia 12/2/2009, com atrações da folia pernambucana (bonecos de Olinda, maracatu estrela, caboclinhos e dançarinos de frevo) . Na sequência, das 20h às 24h, na Fundição Progresso, localizada no Bairro da Lapa, ocorreu exposição sobre a cultura pernambucana, que precedeu o show de Alceu Valença e Spok Frevo Orquestra, com cobrança de ingressos, cujos preços foram assim divulgados (peça 1, p.285-287) :
INGRESSOS 
PISTA-VENDA ANTECIPADA 
R$50 (inteira) e R$25 (meia) 
PISTA-2°LOTE 
R$60 (inteira) e R$30 (meia) 
PISTA-3° LOTE e NO DIA 
R$70 (inteira) e R$35 (meia) 
Meia-entrada para: Estudantes e idosos.
As irregularidades na execução do Convênio Siconv 702.555/2008 foram avaliadas no TC Processo 017.864/2014-3, da relatoria da Ministro Benjamin Zymler. Por meio do Acórdão 7579/2015-TCU-Primeira Câmara, Deivson Oliveira Vidal e o IMDC foram considerados revéis, tiveram contas julgadas irregulares, foram condenados solidariamente em débito por todo o montante transferido e multados individualmente em R$ 45.000,00, com fulcro nos arts. 16, inciso III, alínea 'c', e 57 da Lei 8.443/1992.
Registrou-se, na ocasião, que os comprovantes da execução física fornecidos pelo convenente não permitiam atestar a autenticidade do material apresentado, visto que algumas peças publicitárias produzidas foram as mesmas utilizadas durante a execução do Convênio Siconv 702.395/2008 (Exposição de Pernambuco em Belo Horizonte, ocorrida em 6/2/2009) . 
A confusão entre os objetos pactuados também foi acusada no TC Processo 032.780/2014-1, quando a Ministra Ana Arraes consignou, no voto que fundamenta o Acórdão 489/2019-TCU-Plenário, que a gestão do Convênio Siconv 702.395/2008 foi eivada de vícios e confundiu-se com o objeto destes autos, como transcrevo:
10. Quanto à alegação de que não foi possível a colagem dos 30 outdoors em razão das fortes chuvas que caíram em Belo Horizonte no período da exposição e de que remanejou a colagem dos outdoors para a cidade do Rio de Janeiro, pois a exposição estaria seguindo para lá, logo após o período na capital mineira, melhor sorte não o socorre.
11. O objeto deveria ter sido prestado na exposição de Belo Horizonte, e não havia autorização do repassador para tal mudança. Se fatos alheios à vontade do convenente impossibilitaram a realização desse item de despesa, deveria ter devolvido os correspondentes recursos aos cofres da União.
12. Além disso, inexistem neste processo documentos que comprovem a instalação dos outdoors na exposição que ocorreu no Rio de Janeiro; mesmo que existissem, não alterariam a análise anteriormente descrita.
13. Sobre a produção de vídeo-documentário e de levantamento fotográfico da exposição, o responsável faz referência a supostos documentos que teriam sido encaminhados à Controladoria-Geral da União. Contudo, sem juntar tais documentos a este processo, a argumentação não produz matéria probante.
14. Para comprovar a contratação de trinta seguranças, o responsável encaminhou cópia da nota fiscal paga pelo serviço. Aduziu não ter atentado em tirar fotos de cada profissional contratado, entretanto houve duplicidade de eventos e convênios celebrados com o Ministério do Turismo com sobreposição de objeto, não havendo clara distinção da origem dos recursos utilizados.
15. Ademais, constam dos autos duas notas fiscais: Nota Fiscal eletrônica 715, emitida pela sociedade empresária Aliança Propaganda Ltda., e a Nota Fiscal convencional 0531, emitida pela sociedade empresária Via Múltipla Produções Ltda., não tendo sido demonstrado pelo responsável qual empresa foi a fornecedora.
16. Quanto à contratação de oito promotoras treinadas para interagir com o público, a Nota Fiscal eletrônica 714, emitida pela sociedade empresária Aliança Propaganda Ltda., indicou que o serviço foi pago com recursos oriundos da conta corrente 37.370-5 da agência 1247 do Banco Itaú, enquanto a conta corrente específica para a movimentação financeira dos recursos tratados neste processo era a conta corrente 885-3 da agência 2381 da Caixa Econômica Federal. (grifei) 
A similitude entre os procedimentos adotados nestes autos e nos outros citados está devidamente caracterizada. 
De fato, a realização do evento é comprovada por meio das mesmas notícias veiculadas na mídia, juntadas a todos os processos listados. As fotos apresentadas não permitem estabelecer correspondência com o evento do Rio de Janeiro, tampouco aferir se a estrutura prevista no plano de trabalho foi observada. Devido destacar que evento idêntico ocorreu na semana anterior em Belo Horizonte.
Quanto ao aspecto financeiro, o nexo de causalidade ficou severamente prejudicado em face das inconsistências identificadas neste processo e nos demais citados. O estabelecimento desse fluxo de atividades e a análise integrada dos processos correspondentes permitem algumas conclusões:
os eventos realizados em Belo Horizonte e no Rio de Janeiro foram organizados e custeados por outros recursos, que não os transferidos a posteriori pela União, inclusive por meio da cobrança de ingressos para os shows artísticos;
a realização de despesas comuns aos cinco convênios está devidamente demonstrada nos processos já apreciados pelo TCU;
o nexo de causalidade entre os recursos transferidos e as despesas incorridas está severamente prejudicado, mormente porque as despesas realizadas foram comuns a todos os eventos, mas replicadas em cada uma das prestações de contas.
Feitas tais considerações, julgo irregulares as contas de Deivson Oliveira Vidal e do Instituto Mundial de Desenvolvimento e da Cidadania, condeno-os solidariamente em débito por todo o montante transferido, o que corresponde a R$ 535.380,00 em 29/7/2019, sem juros, e aplico-lhes multa individual, haja vista o que prevê os arts. 16, inciso III, alíneas 'c' e 'd', e 57 da Lei 8.443/1992.
Ante o exposto, VOTO no sentido de que o Tribunal adote a deliberação que ora submeto à apreciação deste Colegiado.
TCU, Sala das Sessões Ministro Luciano Brandão Alves de Souza, em 6 de agosto de 2019.
WALTON ALENCAR RODRIGUES 
Relator